臺灣高雄地方法院刑事判決　　　　　　　96年度訴字第2689號
公　訴　人　臺灣高雄地方法院檢察署檢察官
被　　　告　甲○○
　　　　　　　　　　（
上列被告因毒品危害防制條例案件，經檢察官提起公訴（96年度
毒偵字第5147號），本院判決如下：
    主  文
甲○○施用第一級毒品，累犯，處有期徒刑拾月，減為有期徒刑
伍月，如易科罰金，以新臺幣壹仟元折算壹日。扣案之塑膠分裝
勺壹支沒收銷燬。扣案之注射針筒壹支沒收之。
其他被訴施用第一級毒品及施用第二級毒品部分，均無罪。
    事  實
一、甲○○前因違反麻醉藥品管理條例、肅清煙毒條例等案件，
    各經本院以民國83年度易字第6501號、83年度訴緝字第362
    號判決，分別判處有期徒刑10月、3 年3 月確定，並經本院
    以84年度聲字第495 號裁定定其應執行有期徒刑3 年10月確
    定；再因違反麻醉藥品管理條例案件，經本院以83年度易字
    第6501號判決判處有期徒刑10月確定，上開案件接續執行，
    於85年5 月27日縮短刑期假釋出監。嗣假釋期間，另因肅清
    煙毒條例等案件，經本院以85年度訴字第2212號、85年度訴
    字第2609號判決，分別判處有期徒刑5 年10月、6 月確定，
    經本院以86年度聲字第500 號裁定定其應執行有期徒刑6 年
    4 月確定，經撤銷假釋執行殘刑，並與上開案件接續執行後
    ，於90年3 月1 日縮短刑期假釋出監。之後，再撤銷假釋執
    行殘刑，於94年12月24日，縮短刑期執畢完畢出監。又於90
    年間，因違反毒品危害防制條例案件，經本院以90年度毒聲
    字第3588號裁定送觀察勒戒後，認有繼續施用毒品傾向，再
    經本院以90年度毒聲字第3983號裁定令入戒治處所施以強制
    戒治1 年，再經本院以90年度毒聲字第6 864 號裁定停止戒
    治，所餘戒治期間付保護管束，於91年6 月27日保護管束期
    滿未經撤銷，視為強制戒治期滿而執行完畢。詎於上開強制
    戒治視為執行完畢釋放後5 年內，基於施用第一級毒品之犯
    意，於96年4 月17日晚上8 時20分許回溯24小時內之某時（
    不含公權力拘束期間），在高雄市○○區○○路62巷15號C
    棟10樓之3 居處內，以將海洛因摻水置入注射針筒後施打之
    方式，施用第一級毒品海洛因1 次。嗣於96年4 月17日下午
    6 時30分許，在高雄市○○區○○路62巷15號C 棟10樓之3
    ，為警查獲，並扣得殘有海洛因之塑膠分裝勺1 支及甲○○
    所有預備供施用海洛因所用之注射針筒1 支。
二、案經高雄市警察局三民第一分局報告臺灣高雄地方法院檢察
    署檢察官偵查起訴。
    理  由
一、上開犯罪事實，業據被告甲○○於本院審理時坦白承認（參
    本院卷第106 頁），且被告為警查獲後，經採集其尿液，送
    高雄市立凱旋醫院檢驗，結果呈施用海洛因後之嗎啡陽性反
    應，有上開醫院出具之濫用藥物尿液檢驗報告附卷可參（見
    96年度毒偵字第5147號偵查卷第13頁）。而就濫用藥物尿液
    鑑驗實務經驗可知，海洛因係嗎啡經化學合成之半人工合成
    品，毒性倍於嗎啡，其經吸食或施打入人體，經新陳代謝作
    用又可分解成嗎啡，故海洛因在進入人體後，均以嗎啡形態
    排於尿液中，故於吸食或施打海洛因之煙毒嫌疑犯尿液中，
    可檢出嗎啡毒性反應；再一般人施打海洛因後，8 小時內約
    有80％量於尿中排出，24小時後剩餘量之90％再排出，本件
    被告尿液檢出海洛因濃度高達2400ng/ml ，數倍於300ng/ml
    海洛因陽性判定標準，參酌前揭經驗可認，被告應係於採尿
    前24小時內施用海洛因無疑。又被告於90 年 間，因違反毒
    品危害防制條例案件，經本院以90年度毒聲字第3588號裁定
    送觀察勒戒後，認有繼續施用毒品傾向，再經本院以90年度
    毒聲字第3983號裁定令入戒治處所施以強制戒治1 年，再經
    本院以90年度毒聲字第6 864 號裁定停止戒治，所餘戒治期
    間付保護管束，於91年6 月27日保護管束期滿未經撤銷，視
    為強制戒治期滿而執行完畢之事實，有臺灣高等法院被告前
    案紀錄表在卷可按，是被告確係於前開強制戒治視為執行完
    畢釋放後，5 年內又為本件施用海洛因犯行甚明。綜上，本
    案事證明確，被告犯行堪予認定。
二、按海洛因係毒品危害防制條例第2 條第2 項第1 款所稱之第
    一級毒品，是核被告所為，係犯毒品危害防制條例第10條第
    1 項之施用第一級毒品罪。被告持有第一級毒品後，進而施
    用之，持有之低度行為應為施用之高度行為所吸收，不另論
    罪。又被告前因違反麻醉藥品管理條例、肅清煙毒條例等案
    件，各經本院以83年度易字第6501號、83年度訴緝字第362
    號判決，分別判處有期徒刑10月、3 年3 月確定，並經本院
    以84年度聲字第495 號裁定定其應執行有期徒刑3 年10月確
    定；再因違反麻醉藥品管理條例案件，經本院以83年度易字
    第6501號判決判處有期徒刑10月確定，上開案件接續執行，
    於85年5 月27日縮短刑期假釋出監。嗣假釋期間，另因肅清
    煙毒條例等案件，經本院以85年度訴字第2212號、85年度訴
    字第2609號判決，分別判處有期徒刑5 年10月、6 月確定，
    經本院以86年度聲字第500 號裁定定其應執行有期徒刑6 年
    4 月確定，經撤銷假釋執行殘刑，並與上開案件接續執行後
    ，於90年3 月1 日縮短刑期假釋出監。之後，再撤銷假釋執
    行殘刑，於94年12月24日，縮短刑期執畢完畢出監，有臺灣
    高等法院被告前案紀錄表在卷可按，其受有期徒刑執行完畢
    ，5 年以內故意再犯本件有期徒刑以上之罪，為累犯，應依
    刑法第47條第1 項之規定加重其刑。爰審酌被告施用毒品，
    戕害身心甚鉅，且其前因施用毒品，經強制戒治執行完畢後
    ，又為本件施用第一級毒品海洛因犯行，顯見其悔意非篤、
    自制力不佳；惟考量被告犯後坦承犯行，犯後態度甚為良好
    ，又施用毒品本質上屬自我戕害行為，反社會性程度相形較
    低等一切情狀，量處如主文所示之刑。末查，本件被告犯罪
    行為時間，在96年4 月24日以前，核符中華民國九十六年罪
    犯減刑條例第2 條規定，應依同條例第2 條第1 項第3 款，
    減其宣告刑2 分之1 如主文所示，並依同條例第9 條規定，
    經斟酌被告前開犯罪情狀，諭知如主文所示易科罰金折算標
    準。至扣案之塑膠分裝勺1 支部分，因被告坦承：曾用以取
    用海洛因施用等語明確（參本院卷第108 頁），且該扣案物
    經送驗後，呈海洛因陽性反應，有高雄醫學大學附設中和紀
    念醫院檢驗報告可證（參本院卷第34頁），因與海洛因難以
    完全析離，應視同查獲之毒品海洛因，依毒品危害防制條例
    第18條第1 項前段，不問屬於犯人與否，均沒收銷燬之。另
    扣案之注射針筒1 支部分，經送驗後，並無海洛因成分，固
    有高雄醫學大學附設中和紀念醫院檢驗報告附卷可參（詳本
    院卷第33頁，起訴書誤載該針筒殘有海洛因，容有誤會），
    惟該針筒係被告所有預備供施用第一級毒品罪所用之物，業
    據被告供承在卷（參本院卷第108 頁），應依刑法第38條第
    1 項第2 款宣告沒收。扣案粉末1 包，經送驗後，係屬MDMA
    （詳後述），因與本件被告前揭施用第一級毒品犯行無關，
    爰不予宣告沒收銷燬或沒收。
三、無罪部分：
（一）公訴意旨另以：被告甲○○基於施用第一級毒品海洛因之
      集合犯意，自95年11月24日後某日起至96年4 月17日或其
      前2 、3 日間內某時點止（不含前揭論罪科刑之施用第一
      級毒品犯行部分），施用第一級毒品海洛因多次。另基於
      第二級毒品甲基安非他命（起訴書所載「安非他命」，均
      為「甲基安非他命」之誤繕，業經檢察官當庭更正，見本
      院卷第96頁）之集合犯意，自95年11月24日後某日起至96
      年1 月底某日止，施用第二級毒品甲基安非他命多次。嗣
      於96年4 月17日18時30分許，在高雄市○○區○○路62巷
      15號C 棟10樓之3 其住處，經警查獲其所持有之第二級毒
      品甲基安非他命1 包（經送驗後，並非甲基安非他命，詳
      後述）、塑膠分裝勺1 包、注射針筒1 支等物，因認被告
      就此部分另涉有施用第一級毒品、施用第二級毒品等罪嫌
      等語。
（二）按犯罪事實應依證據認定之，無證據不得認定其犯罪事實
      ；被告之自白，不得作為有罪判決之唯一證據；又不能證
      明被告犯罪，應諭知無罪之判決，刑事訴訟法第154 條第
      2 項、第156 條第2 項前段及第301 條第1 項前段分別定
      有明文。另按刑事訴訟法上所謂認定犯罪事實之證據，係
      指足以認定被告確有犯罪行為之積極證據而言，該項證據
      自須適合於被告犯罪事實之認定，始得採為斷罪資料；又
      所謂認定犯罪事實之證據，係指足以認定被告確有犯罪行
      為之積極證據而言，如未能發現相當證據或證據不足以證
      明，自不能以推測或擬制之方法，以為裁判基礎（最高法
      院29年上字第3105號及40年台上字第86號判例參照）。
（三）檢察官認被告涉有前揭罪嫌，無非係以被告於警詢、偵查
      中之自白；被告於96年4 月17日所採尿液送驗之檢驗報告
      及扣案物品等證據，資為論罪依據。訊據被告坦承：自95
      年6 月起至96年8 月10日止，均有施用海洛因：另自95年
      3 、4 月間起至96年1 月底，均有施用甲基安非他命，惟
      本件遭查獲之該段期間，已許久未施用甲基安非他命等語
      （參本院卷第97、106 頁）。然查：
（四）被告被訴施用第二級毒品罪部分：
      被告雖陳稱：自95年3 、4 月間起至96年1 月底止，曾多
      次施用第二級毒品甲基安非他命等語。惟扣案之粉末1 包
      ，經送驗後，結果係屬MDMA，而非甲基安非他命等情，有
      高雄醫學大學附設中和紀念醫院檢驗報告附卷可證（參本
      院卷第32頁），是上開扣案粉末1 包，尚難作為認定被告
      施用甲基安非他命之證據。況被告於96年4 月17日，經警
      採集其尿液送驗，結果呈甲基安非他命、MDMA陰性反應，
      亦有上開高雄市立凱旋醫院濫用藥物尿液檢驗報告可證。
      則此部分之犯行，除被告自白外，尚無其他補強證據足以
      證明被告自95年11月24日後某日起至96年1 月底某日止，
      曾多次施用甲基安非他命之犯行，是依刑事訴訟法第156
      條第2 項之規定，尚不得在無補強證據下，僅因被告自白
      ，即為被告有罪之認定。故此部分應為被告無罪判決之諭
      知。
（五）被告其餘被訴施用第一級毒品部分（不含前揭論罪科刑部
      分）：
   1、按依刑法第56條修正理由之說明，謂「對繼續犯同一罪名
      之罪者，均適用連續犯之規定論處，不無鼓勵犯罪之嫌，
      亦使國家刑罰權之行使發生不合理之現象。」「基於連續
      犯原為數罪之本質及刑罰公平原則之考量，爰刪除有關連
      續犯之規定」等語，即係將本應各自獨立評價之數罪，回
      歸本來就應賦予複數法律效果之原貌。因此，就刑法修正
      施行後多次施用毒品之犯行，採一罪一罰，始符合立法本
      旨（參照最高法院96年度第9 次刑事庭會議），是檢察官
      認係集合犯，容有誤會。準此，被告上開被訴施用第一級
      毒品海洛因多次之行為，即應各自獨立評價為數罪，則各
      次施用海洛因犯行，須有積極證據或補強證據，方能認定
      被告確曾施用第一級毒品海洛因多次，先此說明。
   2、被告雖供承：自95年6 月起至96年8 月10日止，均有施用
      海洛因等語。惟扣案之注射針筒1 支，既未經使用，已如
      前述，尚難作為認定被告除前開論罪科刑部分之犯行外，
      曾以該注射針筒施用海洛因之證據。又海洛因在進入人體
      後，係以嗎啡形態排於尿液中，一般人施打海洛因後，8
      小時內約有80％量於尿中排出，24小時後剩餘量之90％再
      排出，是前開被告尿液檢驗報告，亦僅得佐證被告於96年
      4 月17日採尿起回溯24小時內之某時，曾經施用第一級毒
      品海洛因1 次之犯罪事實，尚難據以認定被告除該次施用
      海洛因犯行外，自95年11月24日後某日起至被告前開施用
      第一級毒品海洛因之時點前止，曾多次施用海洛因。綜上
      所述，檢察官在無補強證據下，僅因被告自白於95年11月
      24日後某日起至96年4 月17日或其前2 、3 日間內某時點
      止（不含前揭論罪科刑之施用第一級毒品犯行部分），曾
      多次施用毒品，即遽認被告有上開犯行，尚有未恰，揆諸
      前開說明，就此部分，亦應為無罪判決之諭知。
據上論斷，應依刑事訴訟法第299 條第1 項前段、第301 條第1
項前段，毒品危害防制條例第10條第1 項、第18條第1 項前段，
刑法第11條、第47條第1 項、第41條第1 項前段、第38條第1 項
第2 款，中華民國九十六年罪犯減刑條例第2 條第1 項第3 款、
第7 條、第9 條，判決如主文。
本案經檢察官乙○○到庭執行職務。
中　　華　　民　　國　　96　　年　　9 　　月　　29　　日
                  刑事第十五庭  審判長法　官  方百正
                                      法  官  方錦源
                                      法  官  戴韻玲
以上正本證明與原本無異。
如不服本判決，應於收受送達後10日內向本院提出上訴書狀。
中　　華　　民　　國　　96　　年　　9 　　月　　29　　日
                                      書記官  王雪招
附錄論罪科刑法條：
毒品危害防制條例第10條第1項：
施用第一級毒品者，處6月以上5年以下有期徒刑。
